【裁判字號】    94,上訴,1249
【裁判日期】    950411
【裁判案由】    違反毒品危害防制條例
【裁判全文】
臺灣高等法院臺南分院刑事判決        94年度上訴字第1249號
上  訴  人
即  被  告  乙○○
                    （現另案在臺灣臺南監獄執行中)
選任辯護人  方文賢律師
上列上訴人因違反毒品危害防制條例案件，不服臺灣臺南地方法
院94年度訴緝字第29號中華民國94年11月10日第一審判決（起訴
案號：臺灣臺南地方法院檢察署93年度營偵字第四八九號、93年
度營毒偵字第95號），提起上訴，本院判決如下：
    主  文
上訴駁回。
    事  實
一、乙○○前因違反毒品危害防制條例案件，經法院分別判處有
    期徒刑八月及一年確定，經接續執行，於九十二年一月十日
    縮短刑期執行完畢，仍不知悔改。復基於意圖營利販賣第一
    級毒品海洛因之犯意，以其所有電話號碼00000000
    00號行動電話作為聯絡販賣毒品之工具，而與周任鴻以公
    共電話聯絡約定交貨之時間、地點，於九十三年四月十二日
    下午三時三十分許，乙○○搭乘不知情之劉芳春所駕駛車牌
    號碼Ｈ二─六０二二號自小客車，至臺南縣東山鄉大客村八
    十五之一號前赴約，並以每包新臺幣（下同）七百元之價格
    ，販賣第一級毒品海洛因一包（淨重０．０七公克、空包裝
    重０．二六公克）予周任鴻施用，得款七百元。嗣為在場埋
    伏執行獵龍專案之員警當場查獲，並自周任鴻身上扣得第一
    級毒品海洛因一包（淨重０‧０七公克、空包裝重０‧二六
    公克）及自乙○○身上查扣現金七百元，始查知上情。
二、案經臺南縣警察局白河分局報請臺灣臺南地方法院檢察署檢
    察官偵查起訴。
    理  由
一、按被告以外之人於審判外之言詞或書面陳述，除法律有規定
    者外，不得作為證據；證人、鑑定人依法應具結而未具結者
    ，其證言或鑑定意見，不得作為證據，刑事訴訟法第一百五
    十九條第一項、第一百五十八條之三分別定有明文。經查證
    人周任鴻及楊竣雯（關於被告轉讓第二級毒品部分，已經判
    決無罪確定）於警詢之證詞係於審判外之陳述，屬傳聞證據
    ，亦無除外規定之情事，且證人楊竣雯於偵查中之證詞，依
    法應具結而未具結，依上開規定，均無證據能力，合先敘明
    。
二、訊之上訴人即被告乙○○固坦認於九十三年四月十二日下午
    三時三十分許，在臺南縣東山鄉大客村八十五之一號前與周
    任鴻見面，並有自周任鴻處收取七百元之款項之事實不諱。
    惟矢口否認有販賣第一級毒品海洛因犯行，辯稱：當時周任
    鴻係為償還舊欠借款，而拿七百元還伊，該款項並非交易毒
    品之金額，且周任鴻亦返還伊先前寄放之第一級毒品海洛因
    ，因認數量有短少而拒收，要周任鴻等量夠時再還，故伊並
    無販賣第一級毒品海洛因給周任鴻。且周任鴻與伊早有結怨
    ，而臺南縣警察局麻豆分局警方越區獲案，顯係警員用釣魚
    手法之陷阱教唆云云。
三、經查：
  (一)於九十三年四月十二日下午三時三十分許，被告確與周任鴻
    在臺南縣東山鄉大客村八五之一號前見面，周任鴻有交付七
    百元款項予被告收受，即為警自周任鴻處扣得第一級毒品海
    洛因一包（淨重０‧０七公克、空包裝重０‧二六公克）及
    自被告身上查扣現金七百元等情，業據被告於警詢、偵查及
    原審供承不諱，核與證人周任鴻於偵查及原審證述之情節大
    致相符，並經證人劉芳春於偵查時證述屬實，且有扣押書二
    紙在卷可按。又扣案之白色粉末一包（淨重０‧０七公克、
    空包裝重０‧二六公克），經送法務部調查局鑑定結果，確
    為第一級毒品海洛因，有該局九十三年五月三日調科壹字第
    二００００四八二六號鑑定通知書一紙在卷可按。是此部分
    之事實，堪信為真實。
  (二)本案係臺南市警察局第一分局員警支援刑事警察局獵龍專案
    （即逮捕張錫銘）時，適於九十三年四月十二日下午三時三
    十分許，在臺南縣東山鄉大客村八十五之一號附近埋伏，碰
    巧發現被告與周任鴻在當場交易毒品，而立即逮捕，又因逮
    捕現行犯之員警另有逮捕張錫銘之任務，而通知轄區分局白
    河分局前來收辦，此經證人即接案刑事偵查員甲○○結證甚
    詳，是被告所指係臺南縣警察局麻豆分局警方越區獲案，以
    及警員用釣魚手法之陷阱教唆等情，自屬無稽。又被告雖舉
    證人丙○○到庭結證曾於九十二年底九十三年初看見被告拉
    扯周任鴻機車，乙○○身體受有擦傷等情，然而被告與周任
    鴻間，如此小糾紛是否即有誣告他人販毒之動機，已不無可
    疑，更何況被告與周任鴻之毒品交易係由臺南市警察局第一
    分局支援刑事警察局獵龍專案時，為埋伏員警查獲，並非周
    任鴻檢舉或告發而獲案，是證人丙○○所為證言不足為被告
    有利之認定。
  (三)證人周任鴻於九十三年四月十三日偵查時結證稱：「……最
    後一次是在昨天（九十三年四月十二日）下午三點多，在查
    獲處向他（乙○○）買，昨天買一包七百元」、「（昨天還
    有其他人在場？）劉芳春在場」、「（提示乙○○照片是否
    即為此人賣給你？）是。就是他賣給我的」等語（詳九十三
    年度營偵字第四八九號卷第十二、十三頁），並於原審審理
    時結證稱：伊自九十二年間起開始施用毒品海洛因，所施用
    的毒品都是向被告乙○○買的，沒有向其他人買過，大都以
    公共電話撥打被告的行動電話，以為聯絡購買毒品事宜，約
    定地點有時在被告東山鄉的住處、有時在東山鄉的路邊交易
    毒品，復於九十三年四月十二日下午三時三十分許，伊確與
    被告在臺南縣東山鄉南九十九線接近科里村大庄處見面，當
    時是向被告購買七百元的第一級毒品海洛因，至於毒品的份
    量為何並不清楚，都是被告自己開價的，當時伊係以公共電
    話撥打被告行動電話，雙方約定在該處一手交錢、一手交毒
    品，因為被告不讓別人欠錢，而伊係騎機車前往，被告是坐
    別人的車來的，交易完毒品後，有二台便衣的警察看到交易
    毒品，一台來追伊，一台追被告，伊並無配合警方去假交易
    毒品，而當天交易的毒品就是被警察查扣的毒品，且警察也
    扣到伊交給被告的七百元，是一張五百元、二張一百元的紙
    鈔，又伊並無積欠被告任何款項，至於伊先前在偵查時證述
    並無向被告購買毒品，係因在偵查庭開庭的前二天晚上，被
    告帶了四名男子到伊住處，恐嚇伊稱若跟檢察官說是被告賣
    「藥」給伊，會到住處來找伊，並對伊家人不利，伊因為害
    怕所以才會在檢察官開庭時說沒有向被告買毒品，且開偵查
    庭的當天，被告並帶三個男子在外面等，開庭完後當天，因
    為伊沒有說出被告賣毒品之事，所以被告沒有說什麼等語（
    詳原審卷第一四九至一五一頁）。足認被告確於九十三年四
    月十二日下午三時三十分許，在臺南縣東山鄉大客村八十五
    之一號前，販賣第一級毒品海洛因一包予證人周任鴻，得款
    七百元等情甚明。
  (四)復證人劉芳春於偵查時具結證稱：「（四月十二日下午三時
    半你看到乙○○及周任鴻做什麼事？）乙○○叫我到路邊停
    下來，我問乙○○說不是要去採水果？他說有朋友在這邊等
    他，我就看到周任鴻走過來，他們二人有爭執，乙○○從身
    上有拿東西出來給周任鴻，我看前面，我沒有看到周任鴻拿
    東西給乙○○」等語（詳九十三年度營偵字第四八九號卷第
    五一、五二頁）。準此，於九十三年四月十二日下午三時三
    十分許，在臺南縣東山鄉大客村八十五之一號前，被告與證
    人周任鴻相約見面時，被告確有自其身上拿取物品交予證人
    周任鴻乙節，堪予認定。是被告辯稱：因先前有寄放第一級
    毒品海洛因在周任鴻處，當時是周任鴻拿一包海洛因要還伊
    ，但伊因認量短少而拒收，要周任鴻等量夠時再還伊云云，
    應屬事後卸責之詞，不足採信。
  (五)至證人周任鴻於九十三年五月七日偵查時雖證稱：「我沒有
    向他（即被告）買海洛因」、「（四月十二日那天你是否有
    拿七百元給乙○○？）有」、「（是否向乙○○買海洛因的
    錢？）不是，是欠他的錢」、「（為何要騎半個鐘頭機車還
    他七百元？）因為他一直在討」等語。惟查證人周任鴻於原
    審結證稱：伊並無積欠被告任何款項，至於伊先前在偵查時
    證述並無向被告購買毒品，係因在偵查庭開庭的前二天晚上
    ，被告帶四名男子到伊住處，恐嚇伊稱若跟檢察官說是被告
    賣「藥」給伊，會到住處來找伊，並對伊家人不利，伊因為
    害怕所以才會在檢察官開庭時說沒有向被告買毒品，且開偵
    查庭當天，被告並帶三個男子在外面等等語。復證人即周任
    鴻之父周玉串於原審證稱：伊有見過當庭之被告，因他曾經
    帶三個人到伊住處，來找伊兒子周任鴻，並帶周任鴻到屋外
    去談話，至於講什麼伊就不清楚，當時被告並無與伊談話，
    事後周任鴻也沒告訴伊被告找他為何事等語，並證人即周任
    鴻之母周洪雪金於原審證稱：伊有見過當庭之被告，因他曾
    經去伊住處找周任鴻，當時被告並帶三個人同去，至於是何
    時去的，伊不記得了，又被告去伊住處找周任鴻為何事，伊
    並不清楚，因為他們是在屋外談話，談話時伊並不在旁邊等
    語。又被告於原審辯稱：伊在開偵查庭前二天，確實有去證
    人周任鴻住處，但只有與另外一個朋友去，並沒有五個人去
    ，且伊是去質問周任鴻為何要指認伊販毒，周任鴻回稱因他
    吸毒被抓是伊檢舉的，所以才要反咬伊云云。基此，證人周
    任鴻於偵查時證稱：並無向被告購買毒品，該七百元款項係
    償還被告之借款云云，顯係因於本案偵查庭開庭（九十三年
    五月七日）前二日，被告帶人前去證人周任鴻住處，找證人
    周任鴻『商談』關於指認販毒乙事，證人周任鴻因此而非出
    於自由意思，始於偵查時為附合、迴護被告之證詞。從而，
    尚難據證人周任鴻於偵查時非任意性之證詞，即為被告有利
    之認定。
  (六)綜上述事證以觀，被告於九十三年四月十二日下午三時三十
    分許，在臺南縣東山鄉大客村八十五之一號前，確有交付第
    一級毒品海洛因一包（淨重０．０七公克、空包裝重０．二
    六公克）予證人周任鴻，並證人周任鴻亦交付七百元款項予
    被告，且被告與證人周任鴻間並無任何債權債務關係，該七
    百元款項係證人周任鴻向被告購買前開第一級毒品海洛因之
    代價等情自明。準此，被告確於上開時地販賣第一級毒品海
    洛因一包予證人周任鴻，得款七百元等情，已堪認定。從而
    ，被告所辯無非卸責之詞，殊無可採。
四、按海洛因係第一級毒品，毒品危害防制條例第二條第二項規
    定甚明。核被告乙○○所為，係犯毒品危害防制條例第四條
    第一項販賣第一級毒品罪。其持有海洛因後，進而販賣，其
    持有行為應被販賣行為所吸收，不另論罪。又被告前因違反
    毒品危害防制條例案件，經法院分別判處有期徒刑八月及一
    年確定，經接續執行，於九十二年一月十日縮短刑期執行完
    畢，有臺灣高等法院被告前案紀錄表可按，其於有期徒刑執
    行完畢後五年以內再犯有期徒刑以上之罪，為累犯，惟因本
    刑為死刑及無期徒刑，依法不得加重其刑。被告販賣海洛因
    予他人施用，固戕害他人之身心，惟念其對重典之認識不夠
    深切，且販毒次數僅一次、數量不多，與販賣毒品之數量達
    數公斤以上之危害情形不同，誠屬法重情輕，倘對其販賣海
    洛因之犯行科以法定最輕刑之無期徒刑，猶嫌過重，衡情尚
    有可憫恕之處，爰依刑法第五十九條規定減輕其刑罰。
五、公訴意旨另以：乙○○分別基於概括犯意自九十三年一月起
    至四月十一日止，以0000000000號電話為連絡工
    具，在台南縣東山鄉東原村一一三號家中或其他不詳地點，
    先後多次（二十次以上）販賣第一級毒品海洛因給周任鴻，
    每次五百元至一、二千元不等。因認被告乙○○此部分行為
    涉犯毒品危害防制條例第四條第一項販賣第一級毒品罪嫌云
    云。惟查：
  (一)按犯罪事實應依證據認定之，無證據不得認定其犯罪事實；
    不能證明被告犯罪者，應諭知無罪之判決；刑事訴訟法第一
    百五十四條第二項、第三百零一條第一項前段分別定有明文
    。次按認定不利於被告之事實，須依積極證據，苟積極證據
    不足為不利被告事實之認定，即應為有利於被告之認定，更
    不必有何有利之證據；事實之認定，應憑證據，如未能發現
    相當證據，或證據不足以證明，自不能以推測或擬制之方法
    ，以為裁判之基礎；最高法院三十年上字第八一六號、四十
    年台上字第八六號判例意旨參照。又按「犯施用毒品（安非
    他命屬第二級毒品）之罪，供出毒品來源，因而破獲者，得
    減輕其刑。毒品危害防制條例第十七條定有明文。施用毒品
    者之該項供述，固非絕無證據能力，但為防範其作利己損人
    之不實供述，自須擔保該項供述之真實性，始得作為判斷之
    依據。故事實審法院必須調查其他證據，以資審認，必至因
    其他證據之證明力已可確信該項供述為真實而無合理之懷疑
    時，始得據為對他人不利之認定」，最高法院八十九年度台
    上字第三六一八號判決參照。本件公訴意旨認被告乙○○此
    部分販賣第一級毒品犯行，無非以證人周任鴻之證詞，為其
    論述依據。
  (二)訊之被告乙○○堅決否認前揭販賣第一級毒品犯行，辯稱：
    伊並無販賣第一級毒品海洛因予周任鴻等語。經查證人周任
    鴻雖於原審結證稱：伊自九十二年間起開始施用毒品海洛因
    ，所施用的毒品都是向被告買的，沒有向其他人買過，故向
    被告購買毒品的時間與伊施用毒品之時間相同，而伊大都以
    公共電話撥打被告的行動電話，以為聯絡購買毒品事宜，約
    定地點有時在被告東山鄉的住處，有時在東山鄉的路邊交易
    毒品，又伊曾向被告購買第一級毒品海洛因很多次，至於實
    際購買毒品次數已不記得，每次購買價格為五百元至一千元
    不等等語。惟前開公訴意旨所認「被告自九十三年一月起至
    四月十一日止，在臺南縣東山鄉東原村一一三號家中或其他
    不詳地點，先後多次（二十次以上）販賣第一級毒品海洛因
    給周任鴻，每次五百元至一、二千元不等」等情，除前揭證
    人周任鴻之證詞外，並無其他任何證據足資佐證被告確有為
    前揭販賣第一級毒品海洛因之犯行。從而，尚難僅據證人周
    任鴻片面之證詞，在無其他積極證據足以證明被告有何公訴
    人所指之前揭販賣第一級毒品犯行之情形下，遽為被告不利
    之認定。
  (三)公訴人就此部分事實未再舉證證明被告犯罪，理應為無罪之
    諭知，惟公訴意旨既認此部分事實與前開論罪科刑部分事實
    ，屬連續犯裁判上一罪之關係，故不另為無罪之諭知，附此
    敘明。
六、原審以被告乙○○罪證明確，因予適用毒品危害防制條例第
    四條第一項、第十八條第一項前段、第十九條第一項，刑法
    第十一條前段、第四十七條、第五十九條規定，並審酌被告
    已有違反毒品危害防制條例案件，品行非佳，其販賣海洛因
    予他人施用，固戕害他人之身心，危害社會治安，惡性不輕
    ，惟念其對重典之認識不夠深切，且販毒次數僅一次、數量
    不多，與販賣毒品之數量達數公斤以上之危害情形不同，誠
    屬法重情輕，倘對其販賣海洛因之犯行科以法定最輕刑之無
    期徒刑，猶嫌過重，衡情尚有可憫恕之處，依刑法第五十九
    條規定減輕其刑罰，及犯後砌詞否認犯行，態度不佳等一切
    情狀，量處有期徒刑八年，以資懲儆。另就扣案之第一級毒
    品海洛因一包（淨重０．０七公克、空包裝重０．二六公克
    ），應依毒品危害防制條例第十八條第一項前段之規定，宣
    告沒收併銷燬之（包裝袋因與毒品不能析離併予宣告沒收銷
    燬）；並扣案之七百元，係被告販賣毒品所得，已如前述，
    應依毒品危害防制條例第十九條第一項之規定宣告沒收。本
    院經核原判決認事用法，並無不合，量刑亦稱允當。上訴意
    旨，指摘原判決不當，為無理由，應予駁回。
據上論結，應依刑事訴訟法第三百六十八條，判決如主文。
本案經檢察官蘇南桓到庭執行職務。
中    華    民    國  九十五  年    四    月    十一  日
                    刑事第二庭  審判長法  官  葉居正
                                      法  官  莊俊華
                                      法  官  李文福
以上正本證明與原本無異。
如不服本判決，應於收受本判決後十日內向本院提出上訴書狀。
其未敘述上訴理由者並得於提起上訴後十日內向本院補提理由書
狀（均須按他造當事人之人數附繕本）「切勿逕送上級法院」。
                                      書記官  李良倩
中    華    民    國  九十五  年    四    月    十一  日
附錄本案論罪科刑法條全文：
毒品危害防制條例第四條第一項
製造、運輸、販賣第一級毒品者，處死刑或無期徒刑；處無期徒
刑者，得併科新臺幣一千萬元以下罰金。


司法院資訊處製作；財團法人民間司法改革基金會備份。
